【裁判字號】    97,消債更,975
【裁判日期】    971028
【裁判案由】    聲請更生程序
【裁判全文】
臺灣高雄地方法院民事裁定           97年度消債更字第975號
聲  請  人  甲○○
上列當事人聲請消費者債務清理事件，本院裁定如下：
    主  文
聲請駁回。
聲請費用由聲請人負擔。
    理  由
一、本件聲請意旨略以：聲請人即債務人前與金融機構因訂定消
    費借貸、信用卡、現金卡契約，惟因無法清償致積欠金融機
    構債務，乃前於民國95年9 月2 日，依金融主管機關協調成
    立之中華民國銀行公會會員辦理消費金融案件無擔保債務協
    商機制，與如附表所示之最大債權銀行國泰世華銀行達成分
    期還款協議，同意自95年10月起，以分120 期，利率8 ％，
    每月應償還新台幣（下同）26,585元之方式，償還債務。惟
    因聲請人於協商時每月薪資係新臺幣（下同）30,300元，且
    需扶養聲請人之子女李振弘、李依玲各3,000 元，因此原協
    商之金額條件過苛，無法依約協議還款，是聲請人未依還款
    協議繼續履行，乃不可歸責於聲請人之事由所致，聲請人現
    已不能清償債務，而無擔保或無優先權之債務總額未逾1,20
    0 萬元，復未經法院裁定開始清算程序或宣告破產，爰聲請
    更生云云。
二、按「聲請更生或清算不合程式或不備其他要件者，法院應以
    裁定駁回之」、「債務人與金融機構協商成立者，不得聲請
    更生或清算。但因不可歸責於己之事由，致履行顯有重大困
    難者，不在此限」、「本條例施行前，債務人依金融主管機
    關協調成立之中華民國銀行公會會員辦理消費金融案件無擔
    保債務協商機制與金融機構成立之協商，準用前項之規定」
    ，消費者債務清理條例第8 條前段、第151 條第5 項、第6
    項分別定有明文。是債務清償方案成立後，應由債務人按其
    條件履行，除因事後發生情事變更，發生清償期間收入或收
    益減少，或支付之費用增加，致該方案履行困難甚或履行不
    能，因不可歸責於己，始能准許債務人聲請更生或清算，以
    避免債務人任意毀諾已成立之協商，濫用更生或清算之裁判
    上債務清理程序。
三、經查：
  (一)聲請人現仍積欠如附表所示之債權人之債務，而聲請人曾於
    95年9 月2 日，依金融主管機關協調成立之中華民國銀行公
    會會員辦理消費金融案件無擔保債務協商機制與附表所示之
    債權人達成分期還款協議，同意自95年6 月起，以分120 期
    ，利率8 ％，每月償還26,585元之方式，償還債務等節，此
    為聲請人所自承，並有債權人清冊、協議書、無擔保債務還
    款計劃各1 份在卷可稽（見本院卷第16頁至第23頁、第91頁
    至第92頁），信屬真實。
  (二)聲請人雖主張於協商時收入僅30,300元，扣除每月之生活費
    用、扶養費後，不足支付協商費用云云，惟查聲請人於95年
    之收入為710,556 元，有95年度綜合所得稅各類所得資料清
    單可稽（見本院卷第58頁），換算每月平均收入為59,213元
    （計算式＝710,55 6元÷12個月，元以下四捨五入）。是聲
    請人於95年9 月2 日與附表所示之債權人達成還款協議時，
    其月平均收入為59,213元，應堪認定；從而聲請人陳稱於協
    商時之月收入約為30,300元，自難信為真實。又聲請人主張
    須扶養其子女李德弘、李依玲每人每月3,000 元，已提出戶
    籍謄本為證，固堪信為真。另聲請人居住於高雄市，其主張
    依高雄市97年度最低生活費每人每月10,991元計算其每月基
    本生活費用。則以聲請人於協商時之前開每月平均收入，扣
    除其基本生活費用10,991元，及子女扶養費共6,000 元後，
    其金額尚足以支付每月分期款26,585元，並無聲請人所陳協
    商之金額過苛之情。縱依聲請人所提出之97年1 至7 月薪資
    明細以觀（見本院卷第124 頁），聲請人於97年度平均月收
    入約為41,000元至42,000之元間，其如與其配偶共同分擔上
    開扶養子女之費用，當可足供其基本生活及依約協議還款，
    亦尚無發生重大減薪而有履行協商還款困難之情。
  (三)況由聲請人於96年間尚有不動產房屋1 筆足資償還債務，此
    有財產歸屬資料清單可參（見本院卷第10頁），惟其竟未用
    於償還債務，反於97年4 月9 日將之移轉予第三人吳秀容，
    所為已有可議。本院前乃通知聲請人具體說明何以將上開房
    屋移轉予吳秀容，並說明有無取得移轉過戶之買賣價金及資
    金流向。而聲請人於97年10月14日民事陳報狀中竟陳稱該屋
    係其姊李金線幫其向吳秀容購買，並為申請貸款而將土地及
    建物過戶予聲請人，惟因貸款未核准乃將土地及建物返還予
    吳秀容等語（見本院卷第139 頁）。然由聲請人提供之上開
    房地之買賣契約觀之，並非由聲請人之姊李金線向吳秀容所
    購入，聲請人所述自非無疑。又上開買賣契約顯示聲請人早
    於96年6 月18日即已購入上開房地，則倘因無法核貸而致契
    約不成立，理應在同年間即將房地返還予吳秀容，始符常情
    ，豈會遲至97年4 月9 日始移轉予吳秀容，且登記原因並登
    載為買賣，核與聲請人所陳之情節未符，聲請人亦無提供證
    據佐證所述屬實，是聲請人之主張自難憑採。
  (四)本院審酌聲請人每月收入尚可支付基本生活費用及協商金額
    ，並可與其配偶共同支付扶養費用，已如前述，且原所有之
    上開房地亦可用以償還債務，其竟以買賣原因無償過戶予吳
    秀容，並主張原協商之金額條件過苛，無法依約協議還款而
    毀諾，有不可歸責於己之事由云云，且乏實據足憑所述屬實
    ，自無足採信。此外聲請人復未釋明其他不可歸責於己之事
    由，以致履行協商成立之還款協議顯有重大困難，是聲請人
    之主張，顯屬無據。
四、綜上所述，本院認本件更生之聲請，因聲請人未能釋明有不
    可歸責於己之事由，以致履行協商成立之還款協議，顯有重
    大困難，以致聲請不合法，自應由本院裁定駁回。
五、依消費者債務清理條例第11條第1 項、第8 條前段，裁定如
    主文。
中    華    民    國    97    年    10    月    28    日
              民事第五庭    法      官  楊淑珍
上為正本係照原本作成。
如不服本裁定，應於裁定送達後10日內，以書狀向本院提出抗告
，並繳納抗告費新臺幣1千元。
中    華    民    國    97    年    10    月    28    日
                              書  記  官  吳韻芳
附表：債權人清冊
┌──┬────────────┬────────┬────────┐
│編號│債權人                  │金額（新臺幣）  │債權之種類、原因│
├──┼────────────┼────────┼────────┤
│一  │國泰世華銀行            │  549,000元     │信用借貸        │
├──┼────────────┼────────┼────────┤
│二  │國泰世華銀行            │  434,790元     │信用卡          │
├──┼────────────┼────────┼────────┤
│三  │荷蘭銀行                │  274,117元     │信用卡          │
├──┼────────────┼────────┼────────┤
│四  │匯豐銀行                │  159,000元     │信用借貸        │
├──┼────────────┼────────┼────────┤
│五  │玉山商業銀行            │  126,390元     │信用卡          │
├──┼────────────┼────────┼────────┤
│六  │萬泰商業銀行            │  173,000元     │信用借貸        │
├──┼────────────┼────────┼────────┤
│七  │台新銀行                │  388,000元     │現金卡          │
├──┼────────────┼────────┼────────┤
│八  │大眾銀行                │   48,000元     │現金卡          │
├──┼────────────┼────────┼────────┤
│合計│                        │2,152,297元     │                │
└──┴────────────┴────────┴────────┘


司法院資訊處製作；財團法人民間司法改革基金會備份。
